臺灣士林地方法院刑事判決
                                      110年度訴字第287號
公  訴  人  臺灣士林地方檢察署檢察官
被      告  梁士彥




選任辯護人  李柏杉律師
上列被告因違反毒品危害防制條例案件，經檢察官提起公訴（11
0 年度偵字第3764號），本院判決如下：
    主  文
梁士彥販賣第二級毒品，處有期徒刑拾貳年。未扣案之犯罪所得
新臺幣貳萬元沒收，於全部或一部不能沒收或不宜執行沒收時，
追徵其價額。
    事  實
一、梁士彥明知甲基安非他命係屬毒品危害防制條例第2 條第2
    項第2 款所列管之第二級毒品，不得販賣，竟基於意圖營利
    而販賣第二級毒品之犯意，於民國109 年9 月11日晚間7 時
    28分許，在臺北市內湖區民權東路6 段232 巷內，以新臺幣
    （下同）2 萬元之價格，販賣第二級毒品甲基安非他命17.5
    公克( 即半兩) 予乙○○。嗣乙○○於同年月24日因另案為警持
    本院核發之搜索票執行搜索，始悉上情。
二、案經臺北市政府警察局內湖分局報告臺灣士林地方檢察署檢
    察官偵查起訴。
    理  由
壹、證據能力
一、按被告以外之人於偵查中向檢察官所為陳述，除顯有不可信
    之情況者外，得為證據，刑事訴訟法第159 條之1 第2 項定
    有明文。偵查中對被告以外之人（包括證人、鑑定人、告訴
    人、被害人及共同被告等）所為之偵查筆錄，或被告以外之
    人向檢察官所提之書面陳述，性質上均屬傳聞證據。惟現階
    段刑事訴訟法規定檢察官代表國家偵查犯罪、實施公訴，依
    法其有訊問被告、證人及鑑定人之權，證人、鑑定人且須具
    結，而實務運作時，檢察官偵查中向被告以外之人所取得之
    陳述，原則上均能遵守法律規定，不致違法取供，其可信度
    極高，職是，除反對該項供述得具有證據能力之一方，已釋
    明「顯有不可信之情況」之理由外，不得遽指該偵查中之陳
    述不具證據能力。查證人乙○○於檢察官偵訊時業經具結後作
    證，有其所簽之證人結文在卷可按（見士林地檢署110 年度
    偵字第3764號卷【下稱偵卷】第139 頁），且其未曾提及檢
    察官偵訊時有不法取證之情形，辯護人亦未釋明上開證述有
    何顯不可信之情況。再證人乙○○於本院審理中到庭接受詰問
    ，業已保障被告之詰問權而完足調查，依刑事訴訟法第159 
    條之1 第2 項規定，自有證據能力，辯護人否認前開證據資
    料有證據能力云云，容非可採。
三、其餘本判決下列所引用之被告以外之人於審判外之言詞及書
    面陳述，固屬傳聞證據，惟檢察官、被告及辯護人於本院準
    備程序，陳明同意有證據能力（見本院卷第30頁），本院審
    酌各該證據資料之作成情況，核無違法取證或其他瑕疵，且
    與本案具有關連性，認以之作為證據應屬適當，依刑事訴訟
    法第159 條之5 第1 項規定，前揭證據資料均有證據能力。
貳、實體部分
一、認定事實所憑之證據及理由訊據被告固坦承有於109 年9 月
    11日晚間7 時28分許，在臺北市內湖區民權東路6 段232 巷
    內與證人乙○○見面，惟矢口否認有何販賣第二級毒品甲基安
    非他命之犯行，辯解意旨略以：當天我沒有交給乙○○任何物
    品，是乙○○和別人有糾紛，希望我過去挺他，所以我就帶朋
    友過去他家附近等語。辯護人之辯護意旨則略以：證人乙○○
    之證述前後不一，且證人乙○○當天查獲的安非他命不見得是
    向被告購買的，無法證明被告有販賣17.5公克的甲基安非他
    命予乙○○等語。經查：
 (一) 被告於109 年9 月11日下午3 時19分許，以微信聯繫證人
     乙○○，隨後於同日晚間7 時28分許在臺北市內湖區民權東
     路6 段232 巷內與證人乙○○見面乙情，業據被告於偵查及
     本院準備程序時坦承不諱( 見偵卷第91頁，本院卷第28至2
     9頁) ，核與證人乙○○之證述相符( 見偵卷第133頁) ，復
     有被告與證人乙○○間微信對話紀錄、現場監視器翻拍照片
     等證據在卷可稽( 見偵卷第107 至117 、119至128 頁) ，
     是此部分之事實，首堪認定。
 (二) 證人乙○○於偵查中證稱：上開微信對話紀錄是我和被告的
     對話內容，帳號baga88999 就是被告，對話內容是在談論
     因為我沒有安非他命，所以問被告那裡有沒有，被告說「
     等等我先帶兩個小朋友過去先頂著要嗎？」意思是他先拿2
      公克安非他命給我，我們平常交易地點可能是我或被告的
     住處樓下，我回「可以呀」，被告說「我先趕進度」就是
     被告要去找安非他命的意思，這2 公克被告並沒有先給我
     ，而是直到找到半兩安非他命才給我，因為從上開對話紀
     錄可以看到下午3 時許被告講完後，並沒有說他到了，而
     是直到對話紀錄所顯示的晚間7 時許被告說「到齊了」之
     後他才來找我，當日晚間7 時22分被告說「到了」是指到
     我家樓下，該次被告本人下車親自交給我一包半兩的安非
     他命，我交現金2 萬元給被告，銀貨兩訖等語( 見偵卷第1
     33 頁) ，參以證人乙○○與被告之微信對話內容，確有於10
     9 年9 月11日提到見面及交付物品之對話，有上開微信對
     話紀錄截圖1 份在卷可參（見偵卷第107 至108頁），則證
     人乙○○於偵查時，根據上開微信對話內容，回憶當時購買
     甲基安非他命之經過、數量、價額等情，並於偵查時經具
     結後為詳盡之陳述，顯非憑空捏造、杜撰，復無明顯矛盾
     或不合常理之處，衡之一般買受毒品之人既非交付當場為
     警查獲而人贓俱獲，苟如不願指證毒品來源者，大可隨意
     虛構毒品來源係某真實姓名年籍不詳、綽號某某，或稱係
     與被告另事相約見面云云搪塞應付，況證人乙○○是被告之
     友人，兩人並無仇怨，業據被告及證人乙○○均供述詳確（
     見偵卷第91頁，本院卷第73頁），堪認證人乙○○前開所為
     證述之內容，要係其親身經歷見聞之經過，應非子虛，可
     以採信。
 (三) 買賣毒品係非法交易，具隱密及特殊信賴關係，而販賣毒
     品復係政府嚴予查緝之違法行為，偵查機關時以依法核發
     之通訊監察作為偵查手段，毒品交易者，為免遭查緝風險
     ，常以買賣雙方始知或隱晦不明之用語，替代毒品交易之
     重要訊息（如種類、數量、金額），甚至因事前已有約定
     或默契，故僅約定見面，即能進行毒品交易，此與社會大
     眾一般認知無違，故對通訊監察譯文或通訊軟體通話內容
     之評價，尚須綜合相關供述而為判斷。又一般合法物品之
     交易，買賣雙方於電話或通訊軟體聯繫之間，固會就標的
     物、價金、交付方式等事項為約定；然有關毒品之交易，
     誠難期待買賣雙方以同樣標準為聯繫，尤其，在現行通訊
     監察制度之下，若於通話間言明具體之標的物或以暗語代
     之，無異自曝於被查獲之風險中。再者，關於毒品之買賣
     ，其以電話或通訊軟體聯繫者，雙方多係相識之人，其等
     或僅粗略表明見面時、地，甚或僅以電話鈴聲加上來電顯
     示作為提醒即足。是並非不得依通聯之情形及通話內容之
     真意，作為判斷可否採為買賣雙方所供述買賣情節之佐證
     （最高法院107 年度台上字第1210、1782、2199、2641號
     判決意旨參照）。觀諸被告與證人乙○○之微信對話譯文，
     內容略以：「( 2020年9 月11日15:19)被告：等等我先帶
     兩個小朋友過去先頂著要嗎？剩餘的晚點我在帶過去乙○○
     ：可以呀被  告：了解！我先趕進度要過去告訴游哥乙○○
     ：(OK手勢貼圖)(2020年9月11日19:07)被  告：到齊了現
     在過去乙○○：好(2020年9月11日19:27)被  告：到了乙○○
     ：好」，由上可見，其等間雖未明確指出交易毒品之種類
     、金額，然被告於對話中僅稱「等等我先帶兩個小朋友過
     去先頂著要嗎」、「剩餘的晚點我在帶過去」等模糊、隱
     晦之話語，證人乙○○即對其所述事情有所知悉，直接答稱
     「好」，被告隨即回以「了解」、「我先趕進度」等語，
     表達應允之意，顯見被告就與證人乙○○見面所為何事，知
     之甚明，亦與現今毒品交易者為降低查獲風險，盡可能不
     在對話中提及具體情事，而僅以相約見面或彼此間心知肚
     明之話語溝通此毒品交易實務吻合，佐以證人乙○○於偵查
     時亦明確具結證稱：被告說「等等我先帶兩個小朋友過去
     先頂著要嗎？」意思是他先拿2 公克安非他命給我，我們
     平常交易地點可能是我或被告的住處樓下，我回「可以呀
     」，被告說「我先趕進度」就是被告要去找安非他命的意
     思等語，業如前述，足認被告與證人乙○○透過微信對談時
     ，早已明瞭證人乙○○所指係要向被告購買甲基安非他命，
     縱於對話中未提及毒品交易之內容，亦不影響雙方本次交
     易毒品之情事。從而，依證人乙○○與被告之微信對話內容
     ，不僅與毒品交易中常見之術語相符合，亦與證人乙○○上
     開證述內容相符，足以資為證人乙○○指證真實之補強證據
     ，益徵證人乙○○前揭證述本案毒品交易之事實，尚無悖乎
     經驗常情，應非虛指，堪可採信，是以，被告確有於109 
     年9 月11日晚間7 時28分許，在臺北市內湖區民權東路6 
     段232 巷內，以2 萬元之價格，販賣第二級毒品甲基安非
     他命17.5公克予證人乙○○等事實，應堪認定。
 (四) 被告雖以前詞置辯，然查，被告於警詢時供稱：對話內容
     是什麼意思我忘記了云云（見偵卷第10頁）；復於偵查中
     供稱：當天見面是要請乙○○幫我修電腦，上開對話紀錄是
     在談論電子菸，「兩個小朋友」是我兒子云云( 見偵卷第9
     1頁) ；又於本院準備程序及審理中改稱：我當天沒有交給
     乙○○任何物品，上開對話紀錄「兩個小朋友」是我帶我2 
     個年輕人朋友去找乙○○，因為他和別人發生糾紛，希望我
     過去挺他云云( 見本院卷第29、87至89頁) ，綜觀被告歷
     次供述，就其與證人乙○○之微信對話內容究指何事乙節，
     前後供述顯然不一，且其兒子與朋友兩者完全不同，應無
     混淆之餘地；況且，倘如被告本院準備程序所述是要帶朋
     友協助證人乙○○，然協調溝通債務處理之方式非法所禁止
     ，何以對話內容中從未提及此部分之細節，此舉亦與常情
     明顯不符，自難認被告所辯屬實。
 (五) 辯護人雖辯護略以：證人乙○○就微信對話記錄「兩個小朋
     友」的解釋，在警詢和偵查中不同，警詢時說「兩個小朋
     友」是被告的兒子，偵查中又說是2 公克安非他命，前後
     矛盾不一，且依證人乙○○所述他施用毒品的頻率及數量，
     和被查獲當天所扣得之甲基安非他命的數量不相符，代表
     當天查獲的安非他命不見得是向被告購買的，無法證明被
     告有販賣17.5公克的甲基安非他命予乙○○云云( 見本院卷
     第91至92頁) 。然查，證人乙○○就本件向被告購買毒品甲
     基安非他命之時間、地點、數量及金額等主要情節，於警
     詢及偵查中均為一致之證述( 見偵卷第32、133頁) ，且證
     人乙○○於偵查中亦證稱：2 公克被告並沒有先給我等語( 
     見偵卷第133 頁) ，可見該2 公克之甲基安非他命並非當
     日被告與證人乙○○交易之主要目的，自難徒以證人就案發
     細節部分證詞略有不一，而遽認證人之證述均不可採信，
     況且證人乙○○就其施用甲基安非他命之數量及頻率僅是約
     略估算，而非一定，自無法依此約略估算而否定證人乙○○
     前開證述之憑信性，更無其他證據足資佐證，是辯護人前
     開所述，並不可採。
 (六) 綜上，被告本案販賣第二級毒品甲基安非他命之犯行，堪
     予認定。被告及其辯護人前揭辯解，均屬事後圖免卸責之
     詞，不足採信。從而，本案事證明確，洵堪認定，應依法
     論科。
二、論罪科刑
 (一) 按甲基安非他命屬毒品危害防制條例第2 條第2 項第2 款
     規定之第二級毒品，是核被告所為，係犯毒品危害防制條
     例第4 條第2 項之販賣第二級毒品罪。被告販賣甲基安非
     他命前，持有甲基安非他命之行為，雖該當持有第二級毒
     品罪之構成要件，然為其後販賣之高度行為所吸收，不另
     論罪。
 (二) 爰審酌被告明知甲基安非他命對人體之危害性，仍無視政
     府反毒政策及宣導，而為本件販賣甲基安非他命犯行，其
     行為足以助長吸食毒品之氾濫，並戕害人體身心健康、危
     害社會治安及善良風氣，所為非是，次慮及其犯罪所得利
     益、販賣毒品之次數、數量及金額，暨被告自陳高中畢業
     之智識程度、已婚、育有2 名未成年子女、從事漁獲外銷
     之工作、收入不定之經濟狀況，及於偵查、審判中始終否
     認販賣犯行，犯後態度難謂良好之犯後態度等一切情狀，
     量處如主文所示之刑。
三、沒收部分按犯罪所得，屬於犯罪行為人者，沒收之。前2 項
    沒收，於全部或一部不能沒收或不宜執行沒收時，追徵其價
    額，刑法第38條之1 第1 項前段、第3 項分別定有明文。經
    查，未扣案之2 萬元款項，乃被告販賣第二級毒品予證人乙
    ○○之價金，屬被告因犯罪所取得之財物乙節，業據證人乙○○
    於偵查中證述在卷（見偵卷第133 頁），自應依刑法第38條
    之1第1 項規定宣告沒收，且依同條第3 項之規定，於全部
    或一部不能沒收或不宜執行沒收時，追徵其價額。
據上論斷，應依刑事訴訟法第299 條第1 項前段，毒品危害防制
條例第4 條第2 項，刑法第11條、第38條之1 第1 項、第3 項，
判決如主文。
本案經檢察官甲○○提起公訴，檢察官郭騰月到庭執行職務。
中　　華　　民　　國　110 　　年　10　　月　　21 　　日
                  刑事第八庭  審判長法　官  蔡守訓

                                    法　官  蘇琬能

                                    法　官  黃依晴
以上正本證明與原本無異。
如不服本判決應於收受送達後20日內向本院提出上訴書狀，並應
敘述具體理由；其未敘述上訴理由者，應於上訴期間屆滿後20日
內向本院補提理由書（均須按他造當事人之人數附繕）「切勿逕
送上級法院」。因疫情而遲誤不變期間，得向法院聲請回復原狀
。
                                    書記官  楊雅媖
中　　華　　民　　國　110 　　年　10　　月　　22 　　日
附錄本案論罪科刑法條全文：
毒品危害防制條例第4條第2項
製造、運輸、販賣第二級毒品者，處無期徒刑或十年以上有期徒
刑，得併科新臺幣一千五百萬元以下罰金。